【裁判字號】    95,訴,480
【裁判日期】    950413
【裁判案由】    毒品危害防制條例
【裁判全文】
臺灣桃園地方法院刑事判決               95年度訴字第480號
公  訴  人  台灣桃園地方法院檢察署檢察官
被      告  甲○○
指定辯護人  本院公設辯護人  楊晴翔
上列被告因違反毒品危害防制條例案件，經檢察官提起公訴（94
年度偵字第19155 號），嗣經本院訊問被告後，被告自白犯罪，
檢察官聲請協商判決，經本院合議庭裁定由受命法官改依簡式審
判程序後為協商判決，本院判決如下：
    主  文
甲○○共同轉讓第一級毒品，未遂，累犯，處有期徒刑捌月。扣
案之第一級毒品海洛因拾包（合計淨重4.94公克，空包裝重2.09
公克）、第二級毒品甲基安非他命壹包（含塑膠袋實秤毛重8.83
0 公克）均沒收銷燬之。
    事實及理由
一、犯罪事實：
（一）甲○○前因違反槍砲彈藥刀械管制條例案件，經本院以92
      年度桃簡字第388 號判處有期徒刑3 月確定，於民國92年
      11月28日易科罰金執行完畢；復因違反毒品危害防制條例
      案件，經本院以92年度桃簡字第793 號判處有期徒刑3 月
      ，於93年1 月29日易科罰金執行完畢；再因違反毒品危害
      防制條例案件，經本院以92年度桃簡字第1476號判處有期
      徒刑3 月，於93年2 月27日易科罰金執行完畢（構成累犯
      ）。
（二）詎仍不知警惕，明知海洛因、甲基安非他命分別係毒品危
      害防制條例第2 條第2 項第1 、2 款所規定之第一級、第
      二級毒品，不得轉讓。竟受某真實姓名年籍不詳、綽號「
      阿海」之成年男子之託，與其共同基於轉讓第一級毒品海
      洛因、第二級毒品甲基安非他命之犯意聯絡，於94年10月
      21日18時許，持「阿海」所交付之第一級毒品海洛因10包
      （淨重4.94公克）、第二級毒品甲基安非他命1 包（毛重
      8.830 公克）前往桃園縣八德市○○○○○路口轉交予某
      真實姓名年籍不詳、綽號「阿德」之人，然尚未遇見「阿
      德」即因行跡可疑遭警盤查，由員警在甲○○長褲口袋內
      查獲前述毒品，因而未遂。案經桃園縣政府警察局八德分
      局報告臺灣桃園地方法院檢察署檢察官偵察起訴。
二、證據名稱：
（一）被告於本院審理中之自白。
（二）扣案之第一級毒品海洛因10包（合計淨重4.94公克，空包
      裝重2.09公克）、第二級毒品甲基安非他命1包（含塑膠
      袋實秤毛重8.830公克）、行政院衛生署管制藥品管理局
      檢驗成績書1紙、法務部調查局鑑定通知書1紙。
三、本件被告已認罪，經檢察官與被告於準備程序達成協商之合
    意，其合意內容為：被告轉讓第一級毒品海洛因犯行，願受
    科處有期徒刑8 月。經查，上開協商合意並無刑事訴訟法第
    455 條之4 第1 項所列情形之一，檢察官聲請改依協商程序
    而為判決，本院爰不經言詞辯論，於協商合意範圍內為協商
    判決。
四、沒收：扣案之第一級毒品海洛因10包（合計淨重4.94公克，
    空包裝重2.09公克）、第二級毒品甲基安非他命1 包（含塑
    膠袋實秤毛重8.830 公克）不問屬犯人與否，均應依毒品危
    害防制條例第18條第1 項前段規定，沒收銷燬之。
五、補充事項：
（一）檢察官雖就被告上開行為論以幫助犯，然查被告代為轉交
      毒品之所為，已屬構成要件行為，應與「阿海」就轉讓毒
      品行為成立共同正犯，公訴人業已當庭更正上開論述，併
      此敘明。
（二）又按甲基安非他命為經中央衛生主管機關明令公告禁止製
      造、調劑、輸入、輸出、販賣或陳列之毒害藥品，為禁藥
      ，而藥事法第83條第1 項係於93年4 月21日修正公布（本
      件被告行為前），同年月23日施行，相較毒品危害防制條
      例為後法；其轉讓安非他命之法定刑為「7 年以下有期徒
      刑，得併科新台幣500 萬元以下罰金」，較毒品危害防制
      條例第8 條第2 項法定刑為「6 月以上5 年以下有期徒刑
      ，得併科新台幣70萬元以下罰金」為重，且毒品之範圍尚
      包括影響精神物質與其製品，而藥事之管理，亦非僅止於
      藥品之管理。又毒品未必係經公告之禁藥，禁藥亦未必為
      毒品。毒品危害防制條例與藥事法二者，並無必然之特別
      法與普通法關係。故除非轉讓之安非他命達毒品危害防制
      條例第8 條第6 項之一定數量，經依法加重後之法定刑較
      藥事法第83條第1 項之法定刑為重之情形外，因藥事法第
      83條第1 項為後法，且為重法，自應優先適用藥事法處罰
      。檢察官漏未斟酌此點，就被告轉讓甲基安非他命之犯行
      ，論以毒品危害防制條例第8 條第2 項之罪，尚有未洽。
      惟其基本事實同一，本院自應予審理，並變更其起訴法條
      。
（三）被告以一行為同時轉讓第一級毒品海洛因、禁藥甲基安非
      他命，同時構成毒品危害防制條例第8 條第1 項之轉讓第
      一級毒品未遂罪及藥事法第83條第1 項之轉讓禁藥未遂罪
      ，為想像競合犯，應從較重之轉讓第一級毒品未遂罪處斷
      。
六、應適用之法條：刑事訴訟法第455 條之4 第2 項、第455 條
    之8 、第300 條，毒品危害防制條例第8 條第1 項、第4 項
    ，藥事法第83條第1 項，刑法第11條、第28條、第55條、第
    47條 、第26條前段。
七、本判決除有刑事訴訟法第455 條之4 第1 項第1 款、第2 款
    、第4 款、第6 款、第7 款所定情形之1 ，或違反同條第2
    項規定者外，不得上訴。
八、如不服本件判決，得自收受判決送達之日起10日內，向本院
    提出上訴書狀，上訴於第二審法院。
本案經檢察官張啟聰到庭執行職務。
中    華    民    國    95    年     4   月     13    日
                        刑事第十二庭  法  官  陳雪玉
以上正本證明與原本無異。
如不服本判決，應於判決送達後10日內向本院提出上訴狀（應附
繕本），上訴於臺灣高等法院。
                                      書記官  戴育萍
中    華    民    國    95    年    4     月    24    日
附錄論罪科刑法條
毒品危害防制條例第8條
轉讓第一級毒品者，處1 年以上7 年以下有期徒刑，得併科新臺
幣1 百萬元以下罰金。
轉讓第二級毒品者，處6 月以上5 年以下有期徒刑，得併科新臺
幣70萬元以下罰金。
轉讓第三級毒品者，處3 年以下有期徒刑，得併科新臺幣30萬元
以下罰金。
轉讓第四級毒品者，處1 年以下有期徒刑，得併科新臺幣10萬元
以下罰金。
前四項之未遂犯罰之。
轉讓毒品達一定數量者，加重其刑至二分之一，其標準由行政院
定之。


司法院資訊處製作；財團法人民間司法改革基金會備份。
